高雄高等行政法院簡易判決　　　　　　　　　　　 九十三年度簡字第三二一號
　　原　　　告　勝家工業股份有限公司
　　代　表　人　甲○○
　　被　　　告　臺南縣環境保護局
　　代　表　人　乙○○　局長
右當事人間因廢棄物清理法事件，原告不服臺南縣政府中華民國九十三年九月六日府
行法字第０九三０一二七七七八號訴願決定，提起行政訴訟。本院判決如左：
　　主  文
原告之訴駁回。
訴訟費用由原告負擔。
    事實及理由
一、緣行政院環境保護署環境督察總隊南區督察大隊於民國（下同）九十三年三月二
    十五日，派員至原告位於台南縣永康市○○○街一八二巷四五號廠址執行污染源
    稽查時，發現原告製程所產生之有害廢棄物（污泥，代碼：A-8801）自九十年三
    月起貯存於廠內（截至九十三年二月二十七日止網路申報暫存量為一、五○五公
    斤），其貯存時間已逾二年，未向當地主管機關申請展延，乃於同年四月八日以
    環署督字第○九三○○二四七九九號函送被告依法處分並責成改善；被告乃以原
    告違反廢棄物清理法第三十六條第一項暨事業廢棄物貯存清除處理方法及設施標
    準第六條第四款規定，並依廢棄物清理法第五十三條規定，裁處原告新台幣（下
    同）六萬元罰鍰並限期於九十三年八月五日前完成改善，屆期仍未改善將按日連
    續處罰。原告不服，提起訴願，經臺南縣政府訴願審議委員會審議後，將原處分
    命限期改善部分撤銷，其餘訴願駁回；原告就訴願駁回（即罰鍰處分）部分，仍
    表不服，提出行政訴訟。
二、原告起訴主張：原告公司製程所產生之有害廢棄物皆依廢棄物清理法及事業廢棄
    物貯存清除處理方法及設施標準相關規定，每月進行上網申報暫存量，迄無違反
    ；僅因申報暫存時間超過法令規定之二年期限，且於當地環保機關並未先前往原
    告工廠進行協助輔導情形下，直接以開單告發方式告知廠商限期改善並予裁罰處
    分，對此環保人員之作法，無法認同。又原告係初次違章，並非罪惡不赦，且均
    有按時辦理污泥暫存量之申報業務，係因清運廠商不合理規定及要求支付簽約金
    ，加上經濟不景氣始有本件違章情形，應以最輕罰鍰三萬元從輕裁罰始為合理，
    被告竟從重裁處六萬元罰鍰顯有違法，乃提起本件訴訟，聲明求為判決訴願決定
    及原處分均撤銷。
三、被告則以：（一）原告公司原貯存之污泥（A-8801）自九十年三月起貯存於廠內
    ，應於九十二年三月六日以前清運，截至九十三年二月二十七日止，申報暫存量
    為一、五○五公斤，依據廢棄物清理法第三十六條第一項暨事業廢棄物貯存清除
    處理方法及設施標準第六條第四款之規定：「有害事業廢棄物‧‧‧貯存以二年
    為限，超過二年時，應於屆滿三個月前向貯存設施所在地主管機關申請延長。」
    惟原告未於屆滿三個月前向貯存設施所在地主管機關申請展延，即有違反廢棄物
    清理法第三十六條第一項規定。（二）次查原告雖已依規定申報暫存量，但此申
    報作業係依據廢棄物清理法第三十一條第一項第二款暨公告「以網路傳輸方式申
    報廢棄物產出、貯存、清除、處理、再利用及輸出情形之申報格式、項目、內容
    及頻率」（九十一年八月二十三日環署廢字第○九一○○五八三五九Ａ修正第八
    項及第十項）公告事項二、(三)２「廢棄物貯存時間超過一個月以上，且無任何清
    除、處理、再利用及輸出行為時，應於每月五日前連線申報其廢棄物貯存方式、
    種類、數量、預定處理日期等資料。」因此當產出之廢棄物因故無法妥善清理時
    ，致貯存時間須超過二年時，原告須依據廢棄物清理法第三十六條第一項暨事業
    廢棄物貯存清除處理方法及設施標準第六條第四款之規定為之。（三）再查依據
    廢棄物清理法第五十三條第二款規定，貯存、清除或處理有害事業廢棄物，違反
    第三十六條第一項規定，處新台幣六萬元以上三十萬元以下。經限期改善，屆期
    仍未完成改善者，按日連續處罰。情節重大者，並得命其停工或停業。因此並無
    原告所稱法令規範罰款為三萬元起跳。被告依首揭規定及行政院環境保護署釋示
    為處分，並無不合，原告之訴為無理由等語資為抗辯，併聲明求為判決駁回原告
    之訴。
四、按「事業廢棄物之貯存、清除或處理方法及設施，應符合中央主管機關之規定。
    」「有下列情形之一者，處新臺幣六萬元以上三十萬元以下罰鍰。經限期改善，
    屆期仍未完成改善者，按日連續處罰。情節重大者，並得命其停工或停業：一、
    ．．．二、貯存、清除或處理有害事業廢棄物，違反第三十六條第一項規定。」
    廢棄物清理法第三十六條第一項、第五十三條第二款定有明文。又「有害事業廢
    棄物‧‧‧貯存以二年為限，超過二年時，應於屆滿三個月前向貯存設施所在地
    主管機關申請延長。」事業廢棄物貯存清除處理方法及設施標準第六條第四款亦
    有規定。
五、上開第一項事實，已經兩造分別陳述在卷，並有行政院環境保護署環境稽查工作
    紀錄、處分書、訴願決定書附於原處分卷可稽，自堪認定。而原告提起本件訴訟
    無非以其公司製程所產生之有害廢棄物污泥皆依廢棄物清理法及事業廢棄物貯存
    清除處理方法及設施標準相關規定，每月進行上網申報暫存量，僅因申報暫存時
    間超過法令規定之二年期限，且於當地環保機關並未先行協助輔導情形下，直接
    予以裁罰處分，難以認同；又原告係初次違章，且因清運廠商不合理要求支付簽
    約金，加上經濟不景氣始有本件違章情形，應以最輕罰鍰三萬元從輕裁罰始為合
    理，被告從重裁處六萬元罰鍰顯有違法云云，資為爭執。
六、經查原告公司原貯存之有害廢棄物污泥（A-8801）係自九十年三月起貯存於上開
    本件被稽查廠址內，截至九十三年二月二十七日，申報暫存量為一、五○五公斤
    等情，乃原告所不爭執，依上開事業廢棄物貯存清除處理方法及設施標準第六條
    第四款規定，本應於九十二年三月六日以前清運，如有未能清運情形，亦應於清
    理期限屆滿三個月前向貯存設施所在地主管機關申請延長，惟原告未於屆滿三個
    月前向貯存設施所在地主管機關申請展延，既為其所不否認，上開行為自已違反
    廢棄物清理法第三十六條第一項規定，被告據以依廢棄物清理法第五十三條規定
    ，對原告為本件裁罰處分，揆諸上開規定，即無不合。至原告雖按月上網申報暫
    存量，僅能證明其已履行廢棄物清理法第三十一條第一項第二款暨「以網路傳輸
    方式申報廢棄物產出、貯存、清除、處理、再利用及輸出情形之申報格式、項目
    、內容及頻率」公告（九十一年八月二十三日環署廢字第○九一○○五八三五九
    Ａ修正第八項及第十項）公告事項二、(三)２之「廢棄物貯存時間超過一個月以上
    ，且無任何清除、處理、再利用及輸出行為時，應於每月五日前連線申報其廢棄
    物貯存方式、種類、數量、預定處理日期等資料。」所課予原告之法律義務而已
    ，惟事業產出之廢棄物因故無法妥善清理，致貯存時間須超過二年時，依上開廢
    棄物清理法第三十六條第一項暨事業廢棄物貯存清除處理方法及設施標準第六條
    第四款之規定，仍須於清理期限屆滿三個月前向貯存設施所在地主管機關申請延
    長，如未予清理或申請延展，自不得僅以已按月申報暫存量，主張解免未於期限
    內清理或申請展延致生之違章責任。
七、再，被告係依據上開廢棄物清理法第五十三條第二款規定為本件裁罰處分，而該
    條款所定罰鍰裁量範圍係「六萬元以上三十萬元以下」，被告亦已審酌原告情節
    輕微，裁處最低金額即六萬元之罰鍰，核其裁量實無過當濫權可言，原告主張法
    律所定最低罰鍰為三萬元，被告之處分過重云云，顯屬對法律規定之誤解，並無
    可採。另法律並無對違章行為，須先行輔導改善，始得加以處罰之明文，則原告
    主張被告未先行協助輔導原告，即對原告科罰，難以接受云云，亦無足採。
八、綜上所述，本件原告對其原貯存之有害廢棄物污泥既未依上開事業廢棄物貯存清
    除處理方法及設施標準第六條第四款規定，於九十二年三月六日以前清運，亦未
    於屆滿三個月前向貯存設施所在地主管機關申請延長，則其有違反廢棄物清理法
    第三十六條第一項暨事業廢棄物貯存清除處理方法及設施標準第六條第四款規定
    之違章行為，自堪認定，被告依廢棄物清理法第五十三條規定，裁處原告六萬元
    罰鍰，於法並無違誤，訴願決定予以維持，亦無不合。原告提起本件訴訟，求為
    撤銷，為無理由，應予駁回。又因本件屬簡易事件，爰不經言詞辯論為之。
九、據上論結，本件原告之訴為無理由，依行政訴訟法第二百三十三條第一項、第二
    百三十六條、第一百九十五條第一項後段、第九十八條第三項前段，判決如主文
    。
中　　　華　　　民　　　國    九十三　　年　    十二　　月　　　十　　　日
                              高雄高等行政法院第三庭
                                          法      官　江幸垠
右為正本係照原本作成。
如不服本判決，應於送達後二十日內，向本院提出上訴狀並表明上訴理由，如於本判
決宣示後送達前提起上訴者，應於判決送達後二十日內補提上訴理由書（須按他造當
事人人數附繕本）。
提起上訴應預繳送達用雙掛號郵票七份（每份三十四元）。
中　　　華　　　民　　　國    九十三　　年　    十二　　月　　　十　　　日
                                          法院書記官  洪美智
附註：
行政訴訟法第二百三十五條（第一項、第二項）：
對於適用簡易程序之裁判提起上訴或抗告，須經最高行政法院之許可。
前項許可，以訴訟事件所涉及之法律見解具有原則性者為限。
